臺灣臺北地方法院刑事裁定
111年度聲字第1137號
聲  請  人  李玉甄

            陳見文

上列聲請人因被告許育碩違反毒品危害防制條例等案件（111年
度訴字第662號），聲請發還扣押物，本院裁定如下：
    主  文
扣案之車牌號牌6536-ED號自用小客車壹輛，准予發還陳見文。
其餘聲請駁回。
    理  由
一、聲請意旨略以：聲請人陳見文為扣案車牌號碼0000-00號自
    用小客車（下稱本案車輛）之所有人，其出借本案車輛予被
    告許育碩時，實不知被告許育碩借用之目的，本案車輛平時
    亦非被告許育碩所駕駛使用，且本案車輛內尚有：㈠聲請人
    陳見文之行照、㈡聲請人即被告許育碩之母李玉甄所有之鑰
    匙及眼鏡兩副等私人物品，本案車輛及上開私人物品均非被
    告許育碩所有，亦均與被告許育碩犯行無關，請求裁定發還
    上開物品等語
二、按可為證據或得沒收之物，得扣押之；扣押物若無留存之必
    要者，不待案件終結，應以法院之裁定或檢察官命令發還之
    ，刑事訴訟法第133條第1項、第142條第1項前段分別定有明
    文。所謂扣押物無留存之必要者，乃指非得沒收或追徵之物
    ，且又無留作證據之必要者，始得依上開規定發還。其有無
    繼續扣押必要，應由事實審法院依案件發展、事實調查，予
    以審酌。又關於毒品危害防制條例第19條第2項規定「犯第4
    條之罪所使用之水、陸、空交通工具，沒收之。」依92年7
    月9日修正本條例之立法說明：「第3項 (105年6月22日修正
    為第2項) 所定應沒收之水、陸、空交通工具，依據實務上
    向來之見解，係指專供犯第4條之罪所使用之交通工具並無
    疑義，故本項不需再予修正。」故依本項規定沒收之交通工
    具，以專供犯第4條之罪所使用者為限，且屬於犯罪行為人
    者，始得沒收。而所謂「專供」犯第4條之罪，係指該水、
    陸、空交通工具之使用與行為人犯第4條之罪有直接關連性
    ，並依社會通念具有促使該次犯罪實現該構成要件者而言，
    若僅是前往犯罪現場之交通工具，即不屬之。且此項規定，
    係屬刑法第38條第2項但書所指之特別規定，故就供該條例
    第4條犯罪之交通工具沒收，自無再行適用刑法第38條第2項
    前段沒收之餘地（最高法院109年度台上字第801號判決意旨
    參照）。
三、經查：
  ㈠新北市政府警察局新莊分局前因偵辦被告許育碩違反毒品危
    害防制條例等案件，於民國111年5月4日扣得本案車輛，上
    開案件經檢察官提起公訴後，現由本院111年度訴字第662號
    審理等情，此有新北市政府警察局新莊分局搜索扣押筆錄暨
    扣押物品目錄表可憑（見111年度偵字第15118號卷【下稱偵
    卷】第319至323頁），並經本院查閱相關卷宗核實。
  ㈡本案車輛為聲請人陳見文所有，此有卷附車號查詢車籍資料
    表可證（見本院卷第13頁），復依被告許育碩於本院供述：
    本案車輛是我母親的朋友陳見文所有，那天因為我母親開本
    案車輛來我的住處找我，我以出去購物為由，跟我母親暫借
    用該車，我平常都沒有在開那台車，只是那天借了一次等語
    （見本院111年度訴字第662號卷【下稱本院訴字卷】第144
    頁）。是被告許育碩對本案車輛應未具有所有權及事實上處
    分權，再者，本案車輛為可供生活往來使用之一般交通工具
    ，僅係偶一供被告許育碩前往領取毒品包裹代步之用，尚非
    專供犯毒品危害防制條例第4條罪使用之交通工具，依前揭
    說明，本案車輛尚非屬毒品危害防制條例第19條第2項所定
    應予沒收之物。
  ㈢又查起訴書未記載被告許育碩因本案犯行實際獲有報酬，亦
    未請求對被告許育碩沒收犯罪所得，且被告許育碩於本院供
    述其未因本案犯行實際獲有報酬等語（見本院訴字卷第137
    頁），則尚無為保全追徵而有繼續扣押本案車輛必要。
  ㈣復審酌本案車輛未列於起訴書證據清單內，且檢察官係以本
    案車輛為犯罪所用之物為由，認應繼續扣押，以確保日後沒
    收，而未主張本案車輛尚有供調查之必要（見本院訴字卷第
    144頁）。又本案另有監視器畫面擷圖、扣押筆錄暨扣押物
    品目錄表等相關證據（見偵卷第32至34頁、第319至323頁）
    ，得據以認定被告許育碩確有駕駛本案車輛前往領取毒品包
    裹之事實，被告許育碩亦已坦承犯行，實無為調查證據而繼
    續扣押本案車輛之必要。
  ㈤綜衡上情，聲請人陳見文聲請發還扣案之本案車輛，於法核
    無不合，應予准許。至其餘聲請發還聲請人陳見文所有行照
    、聲請人李玉甄所有鑰匙、眼鏡部分，因扣押物目錄表中未
    有記載上列物品，難認該物確有扣押在案，就此部分之聲請
    ，自難准許。
四、依刑事訴訟法第220條、第142條第1項前段，裁定如主文。
中華民國111年9月30日
　　　　　　　　　刑事第七庭   審判長法　官  廖建傑
　　　　　　　　　　　　　　　　     法　官  蘇宏杰
　　　　　　　　　　　　　　　　     法  官  吳旻靜
上正本證明與原本無異。
如不服本裁定，應於裁定送達後5日內向本院提出抗告狀。因疫
情而遲誤不變期間，得向法院聲請回復原狀。
                                     書記官  陳怡君
中　　華　　民　　國　　111 　年　　10　　月　　3 　　日